【裁判字號】    98,訴,301
【裁判日期】    980331
【裁判案由】    偽造文書等
【裁判全文】
臺灣屏東地方法院刑事判決               98年度訴字第301號
公  訴  人  臺灣屏東地方法院檢察署檢察官
被      告  乙○○
                    另案於屏東監獄竹田分監執行中
上列被告因偽造文書等案件，經檢察官提起公訴（98年度偵字第
639 號），被告於準備程序就被訴事實為有罪之陳述，本院合議
庭裁定由受命法官獨任逕行簡式審判程序，並予判決如下：
    主  文
乙○○竊盜，累犯，處有期徒刑肆月；又偽造署押，足以生損害
於公眾及他人，累犯，處有期徒刑肆月，如附表所示之偽造之「
林文淼」署名、署押均沒收之。應執行有期徒刑柒月，如附表所
示之偽造之「林文淼」署名、署押均沒收之。
    事  實
一、乙○○前因施用毒品案件，經臺灣高等法院高雄分院於民國
    93年9月24日以93年度上訴字第711號判處應執行有期徒刑1
    年1月確定；又因施用毒品案件，經臺灣屏東地方法院於94
    年6月13日以94年度訴字第189號判處應執行有期徒刑1年6月
    確定；再因竊盜案件，經同法院於94年8月1日以94年度簡字
    第647號判處有期徒刑6月確定，上開各罪接續執行，於95年
    12月15日縮短刑期假釋出監，於96年9月8日縮刑期滿假釋未
    經撤銷視為執行完畢。猶不知悔改，復於下列時、地，為下
    列犯行：
（一）乙○○於98年1月15日下午某時許，在屏東縣內埔鄉內埔
      國小對面，見余水金所有、甲○○所使用之引擎號碼SD25
      EA-104409號之重型機車（原車牌號碼為CL9-458號，該車
      係於98年1月4日6時許，在屏東縣佳冬鄉○○村○○路161
      號前為真實姓名年籍不詳之人竊取並更換懸掛廖淑貞所有
      之車牌號碼HU2-257號，惟該車牌未報失竊）停放於路旁
      且鑰匙插在車上，見四下無人有機可趁，竟意圖為自己不
      法之所有，徒手竊取上開機車，得手後留供己用。嗣於同
      年月17日凌晨2時30分許，乙○○在屏東縣新園鄉○○路
      與興安一街口欲騎乘該機車時，為埋伏員警當場查獲。
（二）乙○○為掩飾真實身份以逃避刑責，竟基於偽造署押之犯
      意，於98年1 月17日8 時許，在屏東縣政府警察局屏東分
      局社皮派出所第一次製作筆錄時，未經其弟林文淼之同意
      ，向承辦員警表示其為「林文淼」而冒名應訊，並基於單
      一之偽造署押之犯意，接續在如附表編號1 至8 所示文件
      上偽造「林文淼」之署名及捺按指印，足生損害於真正名
      義人「林文淼」及警察、司法機關對於文書製作與追緝犯
      罪嫌疑人之真實性，嗣經警方比對照片及撥打電話至乙○
      ○家中查證後，乙○○見無法隱瞞，始坦承冒名應訊而查
      悉上情。
二、案經屏東縣政府警察局屏東分局報告偵臺灣屏東地方法院檢
    察署檢察官偵查起訴。
    理  由
一、按除被告所犯為死刑、無期徒刑、最輕本刑為3 年以上有期
    徒刑之罪或高等法院管轄第一審案件者外，於法院行準備程
    序進行中，被告先就被訴事實為有罪之陳述時，審判長得告
    知被告簡式審判程序之旨，並聽取當事人、代理人、辯護人
    及輔佐人之意見後，裁定進行簡式審判程序；又簡式審判程
    序之證據調查，不受刑事訴訟法第159 條第1 項、第161 條
    之2 、第161 條之3 、第163 條之1 及第164 條至第170 條
    規定之限制，刑事訴訟法第273 條之1 第1 項、第279 條第
    2 項前段、第273 條之2 分別定有明文。本件被告乙○○所
    為係犯死刑、無期徒刑、最輕本刑為3 年以上有期徒刑以外
    之罪，其於準備程序中就被訴事實為有罪之陳述，經法官告
    知簡式審判程序之旨，並聽取公訴人、被告之意見後，本院
    認為適宜進行簡式審判程序，依刑事訴訟法第273 條之1 第
    1 項規定，裁定進行審判程序，合先敘明。
二、上開犯罪事實一、(一)竊盜犯行部分，業經被告乙○○於警詢
    （參警卷第3至4頁）、偵訊（參偵卷第5至6頁、第14頁）及
    本院審理時坦承不諱核與證人甲○○於警詢證述其所駕乘之
    引擎號碼SD25EA-104409號之重型機車（原懸掛車牌號碼為C
    L9-458號），遭竊取之被害情節大致相符，復有扣押筆錄及
    扣押物品目錄表、贓物認領保管單、屏東縣政府警察局車輛
    尋獲電腦輸入單、車籍查詢基本資料詳細畫面、失竊記錄、
    失車唯讀案件基本資料等各1份及照片4張在卷可憑（參警卷
    第17至20頁、第22至第28頁、第30至31頁），足認被告上開
    自白確與客觀事實相符；又上開犯罪事實一、(二)偽造署押部
    分，亦據被告於警詢、偵訊及本院審理時供承不諱（參警卷
    第5至6頁、偵卷第5至6頁、第14頁），另有警詢筆錄、口卡
    片、屏東縣政府警察局屏東分局扣押筆錄、屏東縣警察局屏
    東分局社皮派出所扣押物品收據、目錄表、屏東縣警察局屏
    東分局執行拘提逮捕告知本人通知書及屏東縣警察局屏東分
    局執行拘提逮捕告知親友通知書上所偽造之署名、署押附卷
    可稽，堪認被告上開自白亦與客觀事實相符，應足採信。準
    此，本件事證已臻明確，被告竊盜及偽造署押之犯行，均洵
    堪認定，應依法論科。
三、警方以「通知」之文件踐行刑事訴訟法第95條所定告知程序
    ，被告於該「通知」之「被調查詢問人」欄下偽簽姓名者，
    該「通知」實質上與詢問筆錄無異，並未表示另外製作何種
    文書，故應論以偽造署押罪；又被告於「逮捕通知書」之「
    被通知人簽章」欄偽簽他人姓名捺指印，因非在「收受人簽
    章欄」為之，而僅處於受通知者之地位，尚不能表示其係有
    製作何種文書之意思及曾為何項之意思表示，亦應認成立偽
    造署押罪（最高法院94年度7 月26日第11次刑事庭會議參照
    ）。本件起訴意指認被告於附表所示編號6 、編號7 在屏東
    縣政府警察局屏東分局執行拘提逮捕告知本人通知書」及「
    屏東縣政府警察局屏東分局執行拘提逮捕告知親友通知書」
    上之「被通知人簽名捺印」欄內偽造「林文淼」之簽名及按
    捺指印，復持以行使，係涉犯刑法第216 條、第210 條之行
    使偽造私文書罪，惟此部分並無另外製造文書及為何項意思
    表示，應僅成立偽造署押罪，業如前述，尚不足生起訴書所
    指行使偽造私文書之問題，是此部分起訴意旨容有誤會，然
    因二者之社會基本犯罪事實同一，爰依法變更起訴法條。核
    被告乙○○就事實欄一、(一)所為係犯刑法第320 條第1 項之
    竊盜罪；就事實欄一、(二)所為係犯刑法第217 條第1 項偽造
    署押罪。被告前揭偽造署名、署押之行為，係基於同一隱匿
    身份目的，並由被告基於一行為決意所為，侵害之法益同一
    ，各行為之獨立性極為薄弱，依一般社會健全觀念，在時間
    上難以強行分開，應視為數個舉動之接續施行，合為包括之
    一偽造署押行為予以評價，屬接續犯。又檢察官雖未就附表
    所示編號8 之標籤貼上之署名、署押起訴（參警卷第31頁下
    方照片所示），惟此部分犯行與前揭偽造署押之犯行有實質
    上一罪之關係，為起訴效力所及，本院自得併予審理。被告
    所犯上開2 罪，犯意個別、行為互殊，應與分論併罰。被告
    有前開犯罪事實欄所載經有期徒刑宣告及執行完畢之情形，
    此有其臺灣高等法院被告前案紀錄表在卷可查，被告於上開
    有期徒刑執行完畢後，5 年以內再犯本件皆為有期徒刑以上
    之罪，均俱為累犯，咸應依刑法第47 條 第1 項之規定予均
    以加重其刑。爰審酌被告正值青壯年，竟囿於貪念竊取他人
    財物，侵害他人之財產法益；不力求奮發向上，端正品行，
    思循正途謀生，反起意行竊，亦缺乏對他人財產權應予尊重
    之觀念，行為實不足取，且曾犯竊盜、毒品等多項犯罪前科
    ，有上開前案紀錄表可憑，顯見素行不良，仍不知悔改，再
    犯本件均為有期徒刑以上之罪，嚴重危害社會治安；又其竊
    盜犯行經警查獲後，為掩飾真實身分，竟冒用他人之名義應
    訊，並在附表所示等文書上偽造他人署名、指印，顯見其法
    紀觀念淡薄，心存僥倖，惟念其犯後坦承犯行，竊取之機車
    已返還被害人甲○○，此有贓物認領保管單附卷可佐，及其
    犯罪手段、所生危害等一切情狀，分別量處如主文所示之刑
    ，並定其應執行刑，以資懲儆。至附表所示之「林文淼」署
    名、署押，均係被告所偽造，不論屬於被告所有與否，應依
    刑法第219 條之規定，併予宣告沒收。
據上論斷，應依刑事訴訟法第273 條之1 第1 項、第299 條第1
項前段、第300 條，刑法第320 條、第217 條、第47條第1 項、
第219 條，刑法施行法第1 之1 條第1 項、第2 條前段，判決如
主文。
本案經檢察官潘國威到庭執行職務。
中    華    民    國    98    年    3     月    31    日
                  刑事第三庭    法  官  陳怡先
以上正本證明與原本無異。
如不服本判決應於收受判決後10日內向本院提出上訴書狀，並應
敘述具體理由；其未敘述上訴理由者，應於上訴期間屆滿後20日
內向本院補提理由書（均須按他造當事人之人數附繕本）「切勿
逕送上級法院」。
中    華    民    國    98    年    3     月    31    日
                                書記官  鍾小屏
中華民國刑法第320條
（普通竊盜罪、竊佔罪）
意圖為自己或第三人不法之所有，而竊取他人之動產者，為竊盜
罪，處 5 年以下有期徒刑、拘役或 5 百元以下罰金。
意圖為自己或第三人不法之利益，而竊佔他人之不動產者，依前
項之規定處斷。
前二項之未遂犯罰之。
中華民國刑法第217條
（偽造盜用印章印文或署押罪）
偽造印章、印文或署押，足以生損害於公眾或他人者，處 3 年以
下有期徒刑。
盜用印章、印文或署押，足以生損害於公眾或他人者，亦同。
附表
     ┌──┬───────────┬─────────┐
     │編號│       文件名稱       │    偽造之署押    │
     ├──┼───────────┼─────────┤
     │ 1  │警詢筆錄              │「林文淼」署名2枚 │
     │    │                      │、指印5枚         │
     ├──┼───────────┼─────────┤
     │ 2  │林文淼口卡片          │「林文淼」署名1枚 │
     │    │                      │、指印1枚         │
     ├──┼───────────┼─────────┤
     │ 3  │屏東縣政府警察局屏東分│「林文淼」署名2枚 │
     │    │局扣押筆錄            │、指印8枚         │
     ├──┼───────────┼─────────┤
     │ 4  │屏東縣政府警察局屏東分│「林文淼」署名1枚 │
     │    │局社皮派出所扣押物品收│、指印1枚         │
     │    │據                    │                  │
     ├──┼───────────┼─────────┤
     │ 5  │屏東縣政府警察局屏東分│「林文淼」署名1枚 │
     │    │局社皮所扣押物品目錄表│、指印1枚         │
     ├──┼───────────┼─────────┤
     │ 6  │屏東縣警察局屏東分局執│「林文淼」署名1枚 │
     │    │行拘提逮捕告知本人通知│、指印1枚         │
     │    │書                    │                  │
     ├──┼───────────┼─────────┤
     │ 7  │屏東縣政府警察局屏東分│「林文淼」署名1枚 │
     │    │局執行拘提逮捕告知親友│、指印1枚         │
     │    │通知書                │                  │
     ├──┼───────────┼─────────┤
     │ 8  │標籤貼                │「林文淼」署名1枚 │
     │    │                      │、指印1枚         │
     │    │                      │                  │
     └──┴───────────┴─────────┘


司法院資訊處製作；財團法人民間司法改革基金會備份。
